臺灣高等法院臺南分院刑事判決　　　　　　九十三年度上易字第二六三號　　　Ｇ
　　　上　訴　人
　　　即　被　告　戊　○　○
　　　上　訴　人
　　　即　被　告　丙　○　○
　　　右　一　人　蔡　碧　仲　律師
　　　選任辯護人　陳　鼎　文
右上訴人因贓物案件，不服臺灣雲林地方法院九十二年度易字第四八五號中華民國九
十三年四月三十日第一審判決（起訴案號：臺灣雲林地方法院檢察署九十二年度偵字
第七七一號、第一二二五號），提起上訴，本院判決如左：
      主      文
上訴駁回。
      事      實
一、緣丁○○（所涉竊盜犯行，業經本院判處有期徒刑一年確定）於民國（下同）八
    十八年間從事汽車修理廠之工作，對於修理廠之廢鐵均賣予戊○○、丙○○父子
    在雲林縣崙背鄉羅厝村東興六十之二八號旁經營之「東益古物商行」處理。匯茂
    實業股份有限公司（下簡稱匯茂公司）向台塑關係企業承包麥寮港東四碼頭鋼管
    樁及鋼板樁陰極防蝕工程，於八十八年十二月二十三日將施工所用之鋁合金陽極
    塊運抵雲林縣麥寮鄉台塑六輕廠內東四碼頭置放。丁○○認有機可乘，乃夥同甲○○（所涉竊盜犯行，業經本院判處有期徒刑八月確定）、乙○○（所涉竊盜犯
    行，業經本院判處有期徒刑八月確定）、許志強（所涉竊盜犯行，業經本院判處
    有期徒刑七月，緩刑三年確定）等人，共同連續竊取匯茂公司之鋁合金陽極塊。
    戊○○、丙○○明知上開鋁合金陽極塊為贓物，仍共同基於故買贓物之概括犯意
    買受之。其犯罪事實詳述如下：
  (一)於八十八年十二月二十五日下午五時許，由丁○○駕駛車號Ｃ５－９２２０號自
    小客車搭載乙○○在前引導，甲○○則駕駛其所有之ＪＱ－３４０號營業大貨車
    ，前往上開東四碼頭附近工地，共同竊取匯茂公司置於該處之鋁合金陽極塊共七
    十二塊，得手出台塑六輕廠區後，隨即將所竊得之鋁合金陽極塊載運到「東益古
    物商行」回收場。甲○○依戊○○之指示將所竊得之鋁合金陽極塊吊到戊○○所
    準備之貨車上，由丁○○將竊得之鋁合金陽極塊出售予戊○○及丙○○。戊○○
    及丙○○明知上開鋁合金陽極塊為丁○○、甲○○、乙○○、許志強竊取得手，
    係屬贓物，竟共同基於故買贓物之犯意聯絡，以不詳價格予以買受。事後由丁○○分別交付新台幣（下同）六萬元、四萬元予甲○○、乙○○。
  (二)丁○○、甲○○及乙○○三人復承前竊盜之概括犯意，另邀同許志強，於八十九
    年一月三日下午五時許，在上開台塑六輕廠內東四碼頭附近工地，再次共同竊取
    匯茂公司置於該處之鋁合金陽極塊共九十塊，於得手後離開台塑六輕廠區。嗣於
    同日晚上七時許，匯茂公司員工秦瑞雲下班後，行經雲林縣崙背鄉○○路二十三
    號前，發現甲○○駕駛之車號ＪＱ－３４０號大貨車，其上載運有匯茂公司施工
    所用之鋁合金陽極塊，查覺有異，即尾隨跟蹤該大貨車。至崙背鄉○○○○○路
    時，先遭許志強駕駛車號Ｓ５－５７４１號自小客車攔阻，秦瑞雲乃另行繞路跟
    蹤。甲○○駕駛前開裝載竊得鋁合金陽極塊之大貨車，由丙○○指示停放在雲林
    縣崙背鄉往虎尾、西螺當時正修築中之外環道一處空地上，丙○○並幫甲○○找
    修車廠修理上開ＪＱ－３４０號大貨車。秦瑞雲在查尋追蹤時，為丁○○駕駛車
    號Ｃ５－９２２０號自小客車出面阻撓，並帶秦瑞雲前往戊○○、丙○○所經營
    之「東益古物商行」。戊○○、丙○○及丁○○要求秦瑞雲打電話給匯茂公司將
    事情壓下，勿報警處理。翌日上午六時三十分許，丙○○、戊○○明知鋁合金陽
    極塊是丁○○等人所竊得，仍由丙○○指示甲○○至前開空地，將吊卡車上之鋁
    合金塊裝載到另一不詳車號之聯結車上，買受上開贓物。事後由丁○○分別交付
    六萬二千元、六萬元、一千二百元予甲○○、乙○○及許志強（許志強工資原為
    二千五百元，因許志強曾將車送丁○○修理，尚欠修理費一千三百元而扣除）。
  (三)丁○○、甲○○、許志強、乙○○四人再於八十九年一月五日下午六時許，至同
    上址以同一方式，竊取上開處所匯茂公司所置放之鋁合金陽極塊共九十塊得手。
    甲○○復依丙○○之指示，將所竊得之鋁合金陽極塊載運至上開崙背鄉空地，於
    翌日上午再由甲○○卸貨裝載於戊○○、丙○○所僱請之不詳車號之聯結車上載
    走，由戊○○、丙○○復以不詳金額買受該批經丁○○、甲○○、許志強、乙○○竊取得手之鋁合金陽極塊。事後由丁○○分別交付五萬六千元、八萬元、二千
    五百元予甲○○、乙○○及許志強。嗣因秦瑞雲得悉該鋁合金陽極塊再度失竊，
    乃報告匯茂公司，由該公司總經理報警處理，始循線查悉上情。
二、案經被害人匯茂公司及臺灣高等法院臺南分院檢察署函送臺灣雲林地方法院檢察
    署檢察官偵查起訴。
      理      由
一、訊據上訴人即被告戊○○、丙○○均矢口否認有上開故買贓物之犯行，並均辯稱
    「沒有買贓物」云云，惟查：
  (一)證人即另案被告甲○○於八十九年四月二十二日警詢中供稱：八十八年十二月二
    十五日，丁○○說要租我的吊卡車載六輕內匯茂公司的貨出來。我駕駛ＪＱ－３
    ４０號吊卡車跟著丁○○駕駛其轎車載乙○○到東四碼頭附近，由我操作吊桿．
    ．．竊取七十二個鋁合金塊．．．，離開碼頭後就開到崙背戊○○的回收場，丙○○不敢作主，就叫戊○○回來，將我車上的鋁合金塊吊到戊○○的抓斗車上，
    我卸完貨後，即將吊卡車駛離，隔兩天，丁○○就給我六萬元。八十九年一月三
    日十六時三十分，我邀許志強當助手，與丁○○一起竊取九十塊鋁合金塊，之後
    二部車與丁○○小客車一起開到崙背，我車子有點問題，丙○○叫我先將車開到
    一空地停放，丙○○也騎機車趕到，並叫修理廠來修理。我就被丙○○以機車載
    回他家．．．我到戊○○住宅時有看到戊○○。後來發現秦瑞雲在跟蹤．．．丁○○就攔下秦瑞雲，邀他到戊○○住宅。到戊○○住宅，我才拜託丙○○載我至
    空地看車，車輛修理後，許志強載我到戊○○住宅，戊○○說明天早上再來卸貨
    。一月三日晚上九點時，陳景輝到戊○○住宅要載我回家時，丁○○就拿二萬五
    千元給我。一月四日早上六時三十分，丙○○叫我將吊卡車的貨搬到貨車上．．
    ．後來丁○○又拿三萬七千元給我。八十九年一月五日十八時，我和許志強、乙○○、丁○○再次竊取鋁合金塊，之後我獨自駕駛吊卡車到崙背，丙○○叫我停
    在上開空地，許志強開車來載我回家。一月六日七時，陳景輝載我到崙背空地，
    吊卡車旁也是停放一部聯結貨車四十二噸，我將九十塊鋁合金塊搬到聯結車上，
    丙○○過來看一下就走了。過了三天，丁○○拿五萬六千元給我。我是將鋁合金
    塊載運交給戊○○父子等語。原審審理時經辯護人詰問：在八十八年十二月二十
    五日，將鋁合金塊吊到古物商行丙○○的抓斗車上，總共花了多少時間？丁○○
    給你的金額在何處給的？其答稱：時間多久，忘記了，我印象中車子開到他古物
    商行抓斗車旁邊。丁○○都是打電話聯絡，約在半路上，或麥寮六輕外面的檳榔
    攤。審判長告以警詢言詞筆錄要旨，詢問證人甲○○有無在警詢中講過這些話（
    內容如上所列載），其答稱：有講過。又檢察官雖另外引用證人甲○○偵訊筆錄
    作為證據，然觀諸偵訊筆錄內容，檢察官僅訊問證人甲○○對於八十九年四月二
    十二日警訊筆錄有無意見？證人甲○○答稱：沒有，警訊筆錄我確實有說。檢察
    官並未就警訊內容是否實在詳細訊問證人，並讓證人表示意見，而證人甲○○回
    答：警訊筆錄我確實有說，但其於警訊中說了什麼，卻未表示，本院及原審均認
    該偵訊筆錄內容不清楚，無法證明待證事實，爰不採為不利於被告之證據，附此
    敘明。
  (二)證人即另案被告乙○○於八十九年三月二十九日警詢中供稱：．．．八十八年十
    二月底第一次運出贓物，我分得四萬元，元月三日分得六萬餘元，八十九年元月
    五日分得八萬元．．．丁○○、許志強、甲○○和我將竊取之鋁合金塊載至崙背
    交給戊○○及丙○○收贓。八十八年十二月底竊取鋁合金塊後，我搭丁○○的車
    在前開導，甲○○駕駛吊卡車載鋁合金塊至戊○○之古物商行，將鋁合金塊搬至
    戊○○所有之貨車上，我們就離開了。八十九年一月三日也是我、丁○○、許志
    強、甲○○竊得鋁合金塊後，我搭甲○○駕駛之吊卡車，丁○○駕其小客車在前
    開導，許志強駕Ｓ５－５７４１號車在後，行至崙背中山路時發現有人跟蹤，就
    左轉後右轉，停在一空地，許志強開其車來載我和甲○○到戊○○住宅，許志強
    說有一部車在跟蹤，我說那是秦瑞雲的車。到戊○○住宅，我在車上看見戊○○
    住宅內有丁○○、秦瑞雲、戊○○等人，甲○○、許志強、丙○○後來有進去．
    ．．八十九年一月五日，我、丁○○、許志強、甲○○竊取鋁合金塊後，丁○○
    說秦瑞雲已經報案，我就搭許志強之車離去，甲○○將貨載至何處我並不知道。
    戊○○父子我是在八十八年十二月底載貨給他們時才認識。我不知道戊○○收贓
    怎麼算，都是丁○○與戊○○父子算的，錢也是丁○○給我的。我也不知道丙○○收贓後，如何處理贓物。被告雖不同意引用證人乙○○警詢中之供述，惟證人
    乙○○於原審審理時傳喚未到庭，而其證述與證人甲○○、許志強大致相符，具
    有可信性，且為證明被告故買贓物犯罪事實必要之證據，依刑事訴訟法第一百五
    十九條之三第三款，仍得作為證據使用。
  (三)證人即另案被告許志強於八十九年四月二十四日警詢中供稱：八十九年一月三日
    十七時，我、甲○○、丁○○、乙○○一起到東四碼頭竊取鋁合金塊，離開六輕
    後丁○○開車前導，我扺大門時下吊卡車駕駛自己的轎車，跟隨吊卡車至崙背停
    放在一處空地。丙○○載甲○○，我開車載乙○○至戊○○住宅，戊○○住宅內
    有丁○○、甲○○、戊○○、丙○○及二名男子，我問甲○○是否要卸貨，甲○○說車子壞了不要卸貨。丁○○算工資給我，本來是二千五百元，但之前我修車
    款一千三百元未付，丁○○給我一千二百元。八十九年一月五日十七時，甲○○
    又找我幫忙，我、甲○○、丁○○、乙○○一起竊取鋁合金塊，甲○○自行開吊
    卡車載貨去崙背，後來甲○○要我至崙背一空地載他，並找丁○○要我的工資二
    千五百元。於九十二年十月二十三日檢察官偵訊時，證人許志強亦具結【證稱：
    甲○○的確有作筆錄記載之工作，筆錄中所說之戊○○、丙○○就是庭上之戊○○、丙○○】。證人許志強於原審審理時，遷移不明，無法傳喚到庭，而其證述
    與證人甲○○、乙○○相符，具有可信性，且為證明被告故買贓物犯罪事實必要
    之證據，依刑事訴訟法第一百五十九條之三第三款，其警詢筆錄仍得作為證據使
    用。辯護人亦於原審亦捨棄對證人許志強之反對詰問權。
  (四)證人秦瑞雲於警詢時證稱：八十九年一月三日，我下班途經崙背鄉○○路二十三
    日號前，我看到一部吊卡車，載有一批疑似本公司進貨堆放在台塑廠內之鋁合金
    塊，我跟車到東興街產業道路上，有一輛銀灰色Ｓ５－５７４１號自小客車擋住
    我去路．．．後來又遭一輛Ｃ５－９２２０號自小客車攔下，車上下來丁○○及
    「阿興」二名男子．．．我開車尾隨他車開到戊○○經營之廢五金回收場，他要
    我進屋談。屋內有丁○○、戊○○等人。戊○○問我此事有無報警，我答稱：未
    報警，僅向公司經理李定宇報告．．．戊○○兒子說，若警察找上門，要叫公司
    傳真出貨單作為證明。接著戊○○父子、丁○○要我打電話回公司將事情壓下。
    證人秦瑞雲於檢察官面前表示警詢筆錄都有按照他的陳述記載。其於原審審理時
    ，亦具結證述：我到東益古物商行有看到戊○○、丁○○。那天戊○○、丁○○
    兩人叫我不要報警，因為他們要我跟公司說沒有這回事。丙○○在旁邊跟我說一
    些事，他有打電話說就算被攔下來，他們車上有一些資料，表示他們來源合法。
  (五)被告所舉證人林德仁於原審審理時亦具結證稱：八十九年一月三日公司總經理打
    電話給我，說秦瑞雲在外面看到我們公司的東西，我到丙○○之古物商行，有看
    到偷公司料的丁○○、許志強、乙○○。
  (六)臺灣雲林地方法院九十年度易字第七二號判決及本院九十一年度上易字第一一０
    ０號判決各一份，可以證明甲○○等人竊取本件財物，均分別判處有罪確定，及
    本件財物係甲○○等竊得之贓物。
  (七)由上開證人甲○○、乙○○、許志強、秦瑞雲、林德仁之證述相互以觀，均大致
    相符。證人秦瑞雲於警詢中雖證稱當天載鋁合金塊之車輛車號為ＪＵ－５４０號
    ，與證人甲○○所述不同。然證人秦瑞雲當日發現之時間為晚間七時許，以當時
    夜間視線並非明亮，且ＪＵ－５４０與ＪＱ－３４０僅有些許差異，證人秦瑞雲
    就上開車號之證述，應係本人辨識不清而誤認所致。上開證人不是八十八年十二
    月二十五日或八十九年一月三日至古物商行時才認識被告二人，或為被告二人之
    朋友，與被告二人均無過節，應無構詞誣陷被告二人之理。綜合其等之證述可知
    ：
    上開二百五十二塊鋁合金塊為匯茂公司所有，並為甲○○、乙○○、許志強、
      丁○○等人所竊取，故上開鋁合金塊為丁○○、甲○○等人竊得之贓物。
    被告戊○○、丙○○確有指示甲○○在上開古物商行或另載運至崙背鄉某空地
      ，將竊得之鋁合金陽極塊卸貨裝載於貨車及聯結車上。
    被告戊○○、丙○○坦承其等經營之「東益古物商行」，曾經幫丁○○處理廢
      鐵，其等對於鋁合金陽極塊此類物品之銷售管道應該非常了解。甲○○、許志
      強、乙○○、丁○○等人三次竊得鋁合金陽極塊後，均隨即至「東益古物商行
      」會合，並依被告戊○○、丙○○指示將鋁合金陽極塊卸貨裝載於貨車及聯結
      車上。在秦瑞雲至古物商行時，被告戊○○、丙○○更向他要求不要報警、將
      事情壓下。顯見被告戊○○、丙○○二人明知甲○○等人載運之鋁合金陽極塊
      為贓物，仍加以收受。
    被告戊○○、丙○○與丁○○僅有生意上交易往來之關係，丁○○冒著遭受竊
      盜刑責之風險竊取上開二百五十二塊鋁合金陽極塊，並支付甲○○、乙○○及
      許志強三次共三十六萬餘元之報酬。而系爭鋁合金陽極塊價值共約四百多萬元
      ，被告二人收受後銷贓可得之利益不菲。故丁○○將系爭鋁合金陽極塊交給被
      告戊○○、丙○○，被告戊○○、丙○○二人如未給付其相當之金額，實與常
      理有違。是被告戊○○、丙○○明知系爭鋁合金陽極塊為贓物，仍以相當之價
      額向丁○○購買，應堪認定。
二、對被告辯解及本院所為之判斷：
  (一)被告及辯護人所為之辯解：
    被告戊○○辯稱：八十八年十二月二十五日我在台北，八十九年一月三日則幫
      友人收禮金，並未在家，也不可能收買該批鋁合金陽極塊。
    被告丙○○則辯稱：秦瑞雲及林德仁來古物商行，是問我有無看過這批貨，我
      說我會問同業看看，沒有故買那批貨。
    甲○○說他將東西吊到戊○○之抓斗車上，但戊○○僅有一台抓斗車（車號Ｕ
      Ｄ－８１８號），載重量只有一公噸多，如何承受七十二塊總重約二十公噸多
      之鋁合金塊？起訴書所載之空地為何人所有，為何會准許被告停放？證人秦瑞
      雲在另案也認為林德仁有問題，而林德仁在另案已經判決無罪確定，故秦瑞雲
      所述並非全然可信。
  (二)本院之判斷：
    被告戊○○雖辯稱他當時不在古物商行，並舉證人林德仁為證。惟查：證人甲○○、乙○○均證稱其等於八十八年十二月二十五日與八十九年一月三日到古
      物商行時，戊○○均在場。證人秦瑞雲於警詢、檢察官偵訊及原審審理時亦證
      稱：八十九年一月三日到古物商行時有看到戊○○，當時戊○○、丁○○叫我
      不要報警，他們要我跟公司說沒這回事，丙○○在旁邊跟我說一些事，他有打
      電話說就算被攔下來，他們車上有一切資料，表示他們來源合法。被告所舉證
      人林德仁雖於原審審理中證稱：八十九年一月三日到古物商行時，有看到偷貨
      的丁○○、許志強、乙○○，但不記得有無看到戊○○。然經原審審判長詢問
      ：認識戊○○多久？常去他那邊？證人林德仁答稱：差不多四、五年，有空就
      去泡茶。證人林德仁與被告戊○○是四、五年之朋友，他記得八十九年一月三
      日有在古物商行看到偷公司貨的人，然就熟識的朋友戊○○是否在場，卻不記
      得，實有違常情。此外，林德仁於原審另案審理時供稱：在戊○○家，秦瑞雲
      打電話給我，我問戊○○他們，他們說他們沒有拿東西，益證八十九年一月三
      日戊○○確實在東益古物商行內，證人林德仁於原審審理時證述忘記被告戊○○有無在場，係迴護之詞，不足為被告戊○○有利之認定。至被告戊○○雖辯
      稱他只有一部車號ＵＤ－８１８號之抓斗車，載重量一點一公噸。惟甲○○並
      未證稱他是將鋁合金陽極塊裝載在上開車號ＵＤ－８１８號之抓斗車上，故被
      告應係另外僱請貨車及聯結車載運鋁合金陽極塊。被告戊○○、丙○○二人所
      辯，均不足採信，其等故買贓物之犯行，應堪認定。
    雖被告丙○○之辯護人聲請傳訊證人丁○○進行交互詰問，證人丁○○仍否認
      有本案竊盜之犯行，亦否認有將鋁合金陽極塊販賣給被告戊○○、丙○○二人
      之事實，惟丁○○所涉本案竊盜犯行，業經本院判處有期徒刑一年確定，並經
      執行完畢，而被告戊○○、丙○○二人有上開故買贓物之犯行，已甚為明確，
      因而丁○○於本院最後審理日所為交互詰問之證述，係迴護被告等之詞，仍不
      足為被告戊○○、丙○○二人有利之證明，亦此明。
三、核被告戊○○、丙○○所為，均係犯刑法第三百四十九條第二項之故買贓物罪（
    按檢察官原起訴法條為刑法第三百四十九條第一項之收受贓物罪，惟於原審準備
    程序中當庭變更起訴法條為刑法第三百四十九條第二項之故買贓物罪）。被告戊○○、丙○○二人間，有犯意聯絡及行為分擔，為共同正犯。又其等先後多次故
    買贓物犯行，時間緊接，所犯係構成要件相同之罪，顯係基於概括犯意為之，為
    連續犯，應依刑法第五十六條論以一罪，並加重其刑。
四、原審適用刑法第二十八條、第五十六條、第三百四十九條第二項，罰金罰鍰提高
    標準條例第一條前段之規定，並參酌被告戊○○前有妨害自由、詐欺、票據法等
    犯罪前科，被告丙○○則無犯罪前科，有其等臺灣高等法院被告全國前案紀錄表
    、刑案資料查註紀錄表各一份在卷可稽。被告二人於丁○○、甲○○等人竊得二
    百五十二塊鋁合金陽極塊後，隨即收買上開贓物並再次銷贓，致使被害人匯茂公
    司無法尋回損失之財物，所受損害高達四百萬元。被告戊○○、丙○○犯後矢口
    否認犯行，飾辭狡辯，圖卸刑責。被告戊○○於原審審判長詢問前科時，復陳稱
    ：詐欺部分說我當司法黃牛，是別人扣我帽子，本件則是刑警隊公報私仇。顯見
    被告戊○○犯罪後，毫無反省、後悔之意，將一切過錯推給別人，犯後態度不佳
    等一切情狀，分別對被告戊○○量處有期徒刑壹年，對被告丙○○量處有期徒刑
捌月等情。本院經核其認事用法，均無不當，量刑亦稱妥適。被告二人上訴意旨
    ，猶執前詞，否認犯罪，為無理由，均應予駁回。
據上論斷，應依刑事訴訟法第三百六十八條，判決如主文。
本案經檢察官李傳來到庭執行職務。
中    華    民    國      九十三      年      九      月      一        日
                                  臺灣高等法院臺南分院刑事第五庭
                                      審判長法官  顏    基    典
                                            法官  戴    勝    利
                                            法官  沈    揚    仁
右正本證明與原本無異。
不得上訴。
                                      法院書記官  呂    嘉    文
中    華    民    國      九十三      年      九      月     一         日
附錄本判決論罪科刑法條：
刑法第三百四十九條：
收受贓物者，處三年以下有期徒刑、拘役或五百元以下罰金。
搬運、寄藏、故買贓物或為牙保者，處五年以下有期徒刑、拘役或科或併科一千元以
下罰金。
因贓物變得之財物，以贓物論。
